【裁判字號】    92,上易,1073
【裁判日期】    920827
【裁判案由】    贓物
【裁判全文】
臺灣高等法院高雄分院刑事判決                  九十二年度上易字第一七三號
    上  訴  人
    即  被  告  丙○○
右上訴人因贓物案件，不服臺灣高雄地方法院九十二年度易字第六七六號中華民國九
十二年五月二十七日第一審判決（起訴案號：臺灣高雄地方法院檢察署九十二年度偵
字第二九八六號），提起上訴，本院判決如左：
    主  文
原判決關於丙○○部分撤銷。
丙○○無罪。
    理  由
一、公訴意旨略以：被告丙○○於民國（下同）九十一年十二月底某日，明知某不詳
    姓名者所交付未懸掛車牌、引擎號碼為ＥＴ二九二三二二號之輕機車（該車為乙
    ○○○於九十一年十二月二十八日九時許，在高雄縣旗山鎮○○路二六八號騎樓
    處失竊）係贓物，仍將之留供己用。嗣丙○○因前所犯竊盜案件判決確定，已於
    九十一年十二月三十一日發布通緝，乃於九十二年一月五日將該機車騎至高雄縣
    美濃鎮○○街十九號陳麗如住處交予陳麗如保管，並請陳麗如轉交給高雄縣旗山
    鎮綽號「白目仔」之人，陳麗如明知丙○○所交付之機車係來路不明之贓物，竟
    予以收受留供己用。嗣於陳麗如騎用上開機車於九十二年一月二十八日十二時三
    十分許，在高雄縣美濃鎮○○街四十號處經警查獲。因認被告丙○○涉犯刑法第
    三百四十九條第一項收受贓物罪嫌云云。
二、公訴人認被告丙○○涉犯收受贓物罪嫌，係以原審同案被告陳麗如於警訊及偵查
    中之供述、證人鍾振財之證述，及贓物領據，為論據。
三、按犯罪事實應依證據認定之，無證據不得推定其犯罪事實，刑事訴訟法第一百五
    十四條定有明文。又認定不利於被告之事實，須依積極證據，苟積極證據不足為
    不利於被告事實之認定時，即應為有利於被告之認定，更不必有何有利之證據。
    另刑事訴訟法上所謂認定犯罪事實之證據，係指足以認定被告確有犯罪行為之積
    極證據而言，該項證據自須適合於被告犯罪事實之認定，始得採為斷罪資料（最
    高法院三十年上字第八一六號判例、最高法院二十九年上字第三一０五號判例參
    照）。
四、訊據上訴人即被告丙○○矢口否認曾持有該部引擎號碼ＥＴ二九二三二二號之輕
    機車，辯稱：伊並未持有、交付該部機車予陳麗如等語。經查：
（一）同案被告陳麗如於九十二年一月二十八日十二時三十分許騎用未懸掛車牌、引
      擎號碼為ＥＴ二九二三二二號輕機車，在高雄縣美濃鎮○○街四十號經警查獲
      ，而上開其所騎用之機車，係被害人乙○○○於九十一年十二月底，在高雄縣
      旗山鎮○○路二六八號騎樓處失竊之事實，業據被告陳麗如供陳屬實，且核與
      被害人乙○○○證述之情節相符，並有車輛失竊查詢認可資料及贓物認領保管
      收據各一份在卷可稽，故該機車為贓車及同案被告陳麗如確有騎用該部贓車之
      事實，固堪以認定。
（二）至於同案被告陳麗如騎用該部贓車之來源如何？雖據其於警訊供稱：該機車係
      丙○○行竊的，丙○○說要到監所服刑，就把機車放置我家，我知道該機車係
      失竊車輛云云，於偵查中供稱：是丙○○騎到我家寄放的，我有問他是否贓車
      ，她說不要緊云云（見偵卷第十頁），於原審供稱：我不知道係贓車，丙○○
      在九十二年一月五日騎到我家裡來，有說要去執行，車子放我家，要請旗山朋
      友來騎回去，丙○○說那是「白目仔」放在那邊給他騎的云云（見原審卷三十
      三頁、三十五頁），嗣於本院改稱：「被告有無交本案系爭機車給你？）答：
      是一個叫「阿昌」的，但是當甲被告也有去我家，所以我先生以為是他」、「
      當甲警察把資料調出來，我怕警察說如果我沒有交出一個人出來的話，警察會
      說車子是我偷的，我就說是被告」（見本院九十二年八月八日訊問筆錄）。同
      案被告陳麗如於警訊及原審對於究竟是否知道該機車係贓車，是否被告丙○○
      行竊的，是要放在陳麗如家或要請綽號「白目仔」的騎回去等情節，前後供述
      不一，已有所隱瞞；同案被告陳麗如於本院更供稱：是因怕警員誣賴其竊取該
      機車，所以才指稱被告丙○○交機車給他，其實是綽號「阿昌」的人交機車給
      她的云云，顯然同案被告陳麗如之供述攸關本身之利害（如怕被認定係竊車之
      人），其供述自難期真實而採為被告論罪之依據。又證人即同案被告陳麗如之
      夫鍾振財雖於原審證稱：認識被告丙○○，我有看到丙○○把機車騎到我家，
      交代陳麗如打電話給旗山綽號「白目」的人來騎回去，並說這是綽號「白目」
      的，不是他的等情（見原審九十二年五月十三日訊問筆錄）。證人鍾振財此項
      證述與同案被告陳麗如於警訊供述已有不合，更與同案被告陳麗如於本院之供
      述歧異，況證人鍾振財與同案被告陳麗如係夫妻關係，其證言難免偏頗，亦不
      足採為被告丙○○論罪之依據。此外，又查無其他積極證據足以證明被告丙○
      ○有交該部機車給被告陳麗如，自屬不能證明被告丙○○犯罪。
五、原審未詳查，遽論被告丙○○收受贓物罪責，自有未合，被告上訴意旨執此而指
    摘原判決此部分不當，為有理由，自應由本院將原判決被告丙○○部分撤銷，另
    諭知被告丙○○無罪之判決。
六、被告陳麗如部分，業經原審判處罪刑並送執行在案。
據上論結，應依刑事訴訟法第三百六十九條第一項前段、第三百六十四條、第三百零
一條第一項前段，判決如主文。
本案經檢察官王登榮到庭執行職務。
中      華      民      國    九十二    年      八      月    二十七    日
                              臺灣高等法院高雄分院刑事第一庭
                                  審判長法官  曾永宗
                                        法官  郭玫利
                                        法官  邱永貴
右正本證明與原本無異。
不得上訴。
                                  法院書記官  梁雅華
中    華    民    國      九十二      年      八      月    二十八    日


司法院資訊處製作；財團法人民間司法改革基金會備份。
